【裁判字號】    89,附民,682
【裁判日期】    900319
【裁判案由】    誹謗等
【裁判全文】
臺灣高雄地方法院刑事附帶民事訴訟判決          八十九年度附民字第六八二號
  原    告    乙○○
  被    告    甲○○
右列被告因誹謗等罪（本院八十九年度自字第五四五號），經原告提起附帶民事訴訟
，請求損害賠償，本院判決如左：
        主  文
被告應給付原告新台幣壹萬伍仟元，及自民國九十年三月六日起至清償日止，按年息
百分之五計算之利息。
原告其餘之訴駁回。
本判決第一項於原告於新台幣伍仟元為被告供擔保後得為假執行。
原告其餘假執行之聲請均駁回。
        事  實
甲、原告方面：
一、聲明：被告應給付原告新台幣伍拾萬元，及自起訴狀繕本送達之翌日起至清償日
          止，按年息百分之五計算之利息。原告願供擔保，請准宣告假執行。
二、陳述：
、被告因不滿原告與證人出庭答辯證言，竟於民國八十九年七月十七日下午四時三
    十分，在第五法庭門口；民國八十九年七月三十一日下午五時，在第十法庭門口
    ；民國八十九年八月七日下午四時三十分，在第五法庭門口；八十九年十月六日
    上午九時五十分在第六法庭，破口大罵原告與證人，幹你娘机歪、婊兒子、卒仔
    、絕子絕孫、王八蛋、無毛猴、瘋渣某等語。
、按因故意或過失不法侵害他人之權利者，負損害賠償責任，故意以背於善良風俗
    之方法，加害於他人者亦同。不法侵害他人名譽、隱私、或不法侵害其他人格而
    情節重大者，被害人雖非財產上損害，亦得請求賠償相當之金額，並得請求回復
    名譽之適當處分，民法第一百八十四條第一項、第一百九十五條第一項前段定有
    明文。為此原告爰依上開規定，請求精神安慰金五十萬元及其法定利息。
乙、被告方面：
一、聲明：請求駁回原告之訴，及假執行之聲請。
二、陳述：係原告先行毆打被告，所以被告無須賠償原告。
        理  由
一、按附帶民事訴訟之判決，應以刑事訴訟認定之事實為據，刑事訴訟法第五百條前
    段定有明文。經查：本件被告甲○○與原告乙○○及訴外人楊啟玉於八十九年六
    月十八日，在高雄縣旗山鎮擺夜市，因攤位問題引發爭執，進而互控傷害、重傷
    害經本院分別以八十九年度自字第三四二號、第三四號案件受理在案，嗣於八十
    九年七月十七日下午四時三十分許，因上開八十九年度自字第三四二號案件在本
    院第五法庭審理，甲○○認為乙○○事後翻供，否認持鐵棍揮打，所述與事實不
    符云云，詎竟基於公然侮辱之犯意，在不特定多數人所得共見共聞之第五法庭門
    口，沿著法庭走廊，以「婊兒子、卒仔、幹你娘机歪、雜種子」等足以貶損乙○
    ○在社會上評價之言語，侮辱乙○○，迄於本院大門始停止；之後，於八十九七
    月三十一日下午五時許，在本院審理上開八十九年自字第三四三號自訴人楊啟玉
    與被告乙○○傷害案件審理後，復承繼上開公然侮辱之犯意，在不特定多數人所
    得共見共聞之第十法庭門口，再次以「幹你娘机歪、臭机歪、婊兒子、卒仔、幹
    破你娘老机歪、絕子絕孫」等語辱罵乙○○，亦迄於法院大門而後止。又於八十
    九年八月七日下午四時三十分許，在上開八十九年度自字第三四二號案件庭訊後
    ，步出第五法庭時，甲○○復口不遮欄，以「幹你娘老机歪、臭机歪、幹你娘机
    歪、婊兒子、卒仔、王八蛋（國語）、無毛猴、婊兒子」等語辱罵乙○○之事實
    ，業據被告於本院八十九年度自字第五四五號案件審理理中坦承不諱，其亦因連
    續公然侮辱經判處罰金在案，有判決正本在卷可憑，堪認原告此部分之主張為真
    實。
二、原告另主張被告於八十九年八月七日下午四時三十分許，在本院第五法庭門口除
    破口大罵原告外，亦辱罵證人；於八十九年十月六日上午九時五十分許，在本院
    刑法第六法庭內，於證人具結陳詞後，當庭辱罵證人瘋渣某幹你娘机歪、你在講
    什麼等語，亦涉有公然侮辱等語，惟原告此部分主張縱令屬實，因原告非被害人
    ，是其就此部分事實，併為主張，請求損害賠償，即屬於法無據。
三、按因故意或過失不法侵害他人權利者，負損害賠償責任；又不法侵害他人身體、
    健康、名譽或自由者，被害人雖非財產上損害，亦得請求賠償相當之金額，民法
    第一百八十四第一項前段、第一百九十五條第一項分別定有明文。本件被告確有
    右揭理由一所示故意詆譭原告名譽，侵害原告之人格權事實，依上開說明，自應
    負損害賠償責任，從而原告訴請被告賠償，即屬於法有據，茲應審酌者，為原告
    所得請求賠償之金額。
四、按慰藉金之賠償須以人格權遭侵害，使精神上受有痛苦為必要，其核給標準固與
    財產上損害計算不同，然非不可斟酌雙方身分資力與加害程度，及其他各種情形
    核定相當之數額，此有最高法院五十一年台上字第二二三號民事判例可資參照。
    本院審酌原告係高級職業學校畢業，從事零工，晚間上夜市擺地攤，沒有不動產
    、負債二百多萬元、沒有存款，其遭被告侮辱之地點、侮辱之內容、被告小學畢
    業，無固定職業，時而受僱於他人看顧兒童電動玩具車，每天二百元，已離婚、
    肢體中度殘障，有殘障手冊可憑等雙方當事人之身份、地位、資力等一切情事，
    認原告之請求以一萬五千元及自九十年三月六日起算，按法定利率計算之利息為
    正當，逾此部分之請求為無理由，應予駁回。
五、假執行部分：原告陳明願供擔保請准宣告假執行，就其勝訴部分，核無不合，爰
    酌定相當之擔保金額准許之，至其敗訴部分，假執行之聲請已失所依附，應予駁
    回。
據上論結，應依刑事訴訟法第五百零二條第一項、第二項、第四百九十一條第
    十款，判決如主文。
中    華    民    國    九十      年       三      月      十九      日
                                  臺灣高雄地方法院刑事第四庭
                                          法  官 李  嘉  興
右正本證明與原本無異。
如不服本判決，應於判決送達後十日內，向本院提出上訴狀。
                                          書記官 莊  正  岳
中    華    民    國    九十      年       三      月      十九      日


司法院資訊處製作；財團法人民間司法改革基金會備份。
